【裁判字號】    98,司財管,61
【裁判日期】    990119
【裁判案由】    指定遺產管理人
【裁判全文】
臺灣臺中地方法院民事裁定            98年度司財管字第61號
聲  請  人  嘉義縣水上鄉農會
法定代理人  丁○○
代  理  人  甲○○
            馬秋燕
受  選任人  顏瑞成律師
上列聲請人聲請為被繼承人丙○○選任遺產管理人事件，本院裁
定如下：
    主      文
選任顏瑞成律師為被繼承人丙○○之遺產管理人。
聲請程序費用由被繼承人丙○○之遺產負擔。
    理      由
一、按繼承開始時，繼承人有無不明，而無親屬會議或親屬會議
    未於一個月內選定遺產管理人者，利害關係人得聲請法院選
    任遺產管理人；又先順序繼承人均拋棄其繼承時由次順序之
    繼承人繼承，其次順序繼承人有無不明或第四順序之繼承人
    均拋棄其繼承者，準用關於無人承認繼承之規定，民法第一
    千一百七十八條第二項、第一千一百七十六條第六項分別定
    有明文。次按遺產管理人之設，旨在管理保存及清算遺產，
    以免遺產散失，是以遺產管理人具有相當之公益色彩；另選
    任遺產管理人，除慮及管理遺產之公平性外，尚須考慮其適
    切性，亦即可對其遺產、遺債之情形瞭解較深，或具法律、
    會計等專業能力，復與遺債債權人無利害共同關係而得忠誠
    處理者，優先選任為宜；又法院選任之遺產管理人，除係律
    師依律師法第二十二條規定，非經釋明有正當理由，不得辭
    任外，得不接受法院所命職務（最高法院八十八年度台上字
    第三五四號判決，關於選任特別代理人所揭示之法律見解，
    可資參照）。
二、本件聲請意旨略以：被繼承人丙○○（男、民國○○○年○
    月○○日生、身分證統一編號：Ｚ000000000號、
    生前最後住所：臺中市北屯區○○○街八十三巷三號）生前
    向聲請人辦理借款未依約清償，嗣於九十八年七月二十七日
    死亡，惟其所有繼承人均已拋棄繼承，是否仍有應繼承之人
    不明，而其親屬會議亦未於法定期間內選定遺產管理人，致
    聲請人無法對被繼承人之財產主張權利，聲請人為債權人，
    基於利害關係人地位，爰依法聲請為被繼承人選任遺產管理
    人等語，並提出本院家事法庭函文、貸款契約（以上均影本
    ）戶籍謄本等件為證。
三、本院查：聲請人主張其為被繼承人之債權人，被繼承人死亡
    後其所有繼承人均已拋棄繼承，是否仍有應繼承之人不明，
    而其親屬會議未於法定期間內選定遺產管理人等事實，除據
    聲請人提出前揭書證附卷可稽外，並經本院調取本院九十八
    年度司繼字第五四九號、九十八年度司繼字第七○二號拋棄
    繼承事件卷宗核閱屬實，自堪信為真實，從而聲請人聲請選
    任被繼承人之遺產管理人，揆諸前揭法條規定，為有理由，
    應予准許。其次，聲請人原主張由被繼承人之配偶乙○○擔
    任遺產管理人，惟經乙○○向本院具狀陳報無擔任意願，本
    院自不能強令無義務亦無意願之乙○○擔任本件遺產管理人
    。再者，本院徵得聲請人同意後，函請社團法人臺中律師公
    會推薦有意願擔任本件遺產管理人之人選，經該公會推薦由
    顏瑞成律師擔任本案遺產管理人，此有該律師公會九十八年
    十二月十八日中律賢三字第九八五三八號函暨所附該律師基
    本資料表一件附卷可稽，而顏律師為執業律師，非但具有專
    業知識及能力，且與被繼承人所遺遺產間無利害關係，若由
    其擔任本事件之遺產管理人，定能秉持其專業倫理擔當此具
    公益性質之職務，並順利達成管理保存及清算遺產之任務。
    執此，本院認為由其擔任被繼承人之遺產管理人，應屬妥適
    ，爰選任之。
四、依非訟事件法第一百五十七條，裁定如主文。
中    華    民    國    99    年    1     月    19    日
                 家事法庭     司法事務官  蔡秉芳
以上為正本係照原本作成。
如對本裁定抗告，須於裁定送達後十日之不變期間內，向本院提
出抗告狀。
中    華    民    國    99    年    1     月    19    日
                              書  記  官  蔡萍萍

司法院資訊處製作；財團法人民間司法改革基金會備份。
